【裁判字號】    98,上訴,591
【裁判日期】    980415
【裁判案由】    毀損等
【裁判全文】
臺灣高等法院刑事判決                 98年度上訴字第591號
上  訴  人  臺灣桃園地方法院檢察署檢察官
被      告  甲○○
選任辯護人  藍松喬律師
被      告  戊○○
選任辯護人  呂丹琪律師
上列上訴人，因被告毀損等案件，不服臺灣桃園地方法院96年度
簡上字第621 號，中華民國97年12月19日第一審判決（聲請簡易
判決處刑案號：臺灣桃園地方法院檢察署94年調偵字第425 號）
，提起上訴，本院判決如下：
    主  文
上訴駁回。
    理  由
一、聲請簡易判決處刑意旨略以：被告甲○○、戊○○明知未經
    門牌號碼桃園縣中壢市內定里下內壢25號房屋所有人即乙○○、黃德福、丁○○、丙○○等人同意，竟共同基於毀損建
    築物之犯意聯絡，於民國93年11月3日上午9時30分許，透過
    土地仲介馬佩華僱傭挖土機駕駛王志銘，將上址木造房屋剷
    除，毀壞他人建築物致令不堪用。又被告戊○○於同年月7
    日下午3 時許，在上址見告訴人乙○○址試圖以木頭搭蓋房
    屋，詎基於傷害之犯意，徒手毆打乙○○，致乙○○受右肩
    挫傷、右側鎖骨骨折及腹部挫傷（腸系膜裂傷）傷害。因認
    被告甲○○、戊○○共犯刑法第353條第1項毀損建築物罪嫌
    ，被告戊○○涉犯同法第277條第1項傷害罪嫌。
二、按，犯罪事實應依證據認定之，無證據不得認定犯罪事實，
    刑事訴訟法第154條第2項，定有明文。又認定不利於被告之
    事實，須依積極證據，苟積極證據不足為不利於被告事實之
    認定時，即應為有利於被告之認定；認定犯罪事實所憑之證
    據，雖不以直接證據為限，間接證據亦包括在內，然而無論
    直接或間接證據，其為訴訟上之證明，須於通常一般之人均
    不致有所懷疑，而得確信其為真實之程度者，始得據為有罪
    之認定；刑事訴訟法第161條已於91年2月8 日修正公布，其
    第1 項規定：檢察官就被告犯罪事實，應負舉證責任，並指
    出證明之方法；因此，檢察官對於起訴之犯罪事實，應負提
    出證據及說服之實質舉證責任，倘其所提出之證據，不足為
    被告有罪之積極證明，或其指出證明之方法，無從說服法院
    以形成被告有罪之心證，基於無罪推定之原則，自應為被告
    無罪判決之諭知（最高法院30年上字第816 號、76年台上字
    第4986號、92年台上字第128號判例參照）。
三、檢察官認被告甲○○、戊○○共犯刑法第353條第1項之毀損
    建築物罪嫌，被告戊○○涉犯同法第277條第1項之傷害罪嫌
    ；有關共同毀損建築物部分，無非係以證人馬佩華、王志銘
    、林麗華證述，及電費繳費紀錄、房屋稅籍證明書、門牌號
    碼等資料、房屋照片為據，且依證人馬佩華所提93年10月15
    日出賣人為被告戊○○、劉巫鳳梅、劉陳鳳雪及劉秀通土地
    買賣契約書，其上載有地上物應於同年11月15日以前清除完
    成之加註條款，可認渠等被告有足夠之動機清除前開土地之
    房屋；復經調閱該案民事執行卷宗，並輔以被告甲○○曾參
    與民事執行程序，知悉上址之拆屋訴訟敗訴，無執行名義即
    不能將之拆除，所以點交當日只有形式上之點交土地等情，
    又被告戊○○、甲○○當日有在現場指揮拆除等動作，難謂
    渠等被告無明知為他人之建築物而毀損之故意；另關於被告
    戊○○部分，業據證人黃木川結證，並有國軍桃園總醫院附
    設民眾診療服務處診斷證明書、衛生署桃園醫院傷害診斷明
    書為證，足徵被告戊○○有傷害告訴人乙○○行為，為主要
    論據。
四、訊據被告甲○○、戊○○，均堅詞否認有毀損建築物之犯行
    ，被告戊○○亦否認有傷害告訴人乙○○犯行；被告甲○○
    及辯護人辯稱：伊與楊正行間不動產買賣契約無第5條第1款
    、第7條擔保產權約定，且參渠等間契約於第3 條末項、第9
    條第8 款，就有關電塔遷離等事項為解除之契約，豈有關於
    地上物拆除未有約定，實與事理有違；伊未曾委請馬佩華雇
    用工人王志銘，而伊與馬佩華間因本案仲介費用發生不悅，
    致馬佩華與王志銘誣指伊雇工拆除地上物；本案房屋為日據
    時期興建，且乙○○等人已於91年5月2日執行點交時解除占
    有，未再居住上址，已是斷垣殘壁，不足蔽風雨，要非刑法
    第353條第1項所稱之建築物；伊係買受自前手林碧珠，嗣得
    知林碧珠與乙○○等人間訴訟業已勝訴確定，應將土地交還
    ，地上物可隨時拆除，伊遂於出賣時將有關訴訟文件交給楊
    正行，而楊正行為建築商，具有土地買賣之專業與經驗，於
    購買前楊正行並委請代書、仲介查明屬未經保存登記之無權
    占有朽屋，伊因對前案訴訟不明瞭，自始至終認該屋得隨時
    拆除，且林碧珠亦告知如此，主觀上無損毀他人之物或建築
    物犯意等語。被告戊○○及辯護人則以：本案房屋係日據時
    代興建，為紅磚、石綿瓦、木樑構造，於91年5月2日點交時
    已解除乙○○等人占有，歷2 年餘未曾居住，於拆除時已非
    足以蔽風雨而通出入，且適於人之起居建築物；又前開土地
    係向前地主林碧珠購買，有關林碧珠與乙○○等人間拆屋還
    地訴訟，其並未參與，而林碧珠於買賣時僅告以該案訴訟業
    已確定，並可點交，至地上物得隨時拆除，其遂於購買土地
    後，將之轉賣與楊正行，復將該案訴訟文件交給楊正行查證
    ，主觀上並無毀損他人之物或建築物犯意。買賣契約第14條
    第7 項所載地上物拆除約定，為事後加註，其實未負擔拆除
    義務，亦無毀損動機，可見馬佩華乃自行雇用王志銘拆除房
    屋與其無關；93年11月7 日，乙○○明知無合法占有、使用
    前開土地之權源，卻持木頭、榔頭等物欲搭蓋房屋，其聞訊
    持相機至現場拍照蒐證，乙○○見狀理虧欲逃跑離開時不慎
    跌倒，其未曾動手毆打乙○○，證人黃木川就有關見聞毆打
    之經過，先後陳述不一，不足認定其有傷害乙○○事實等語
    置辯。經查：
(一)被告甲○○、戊○○所涉共同毀損建築物罪部分：
    1.被告甲○○與劉陳雪、劉巫鳳梅於84年間，輾轉自林碧珠
      、林錦祥、林碧雲及其繼承人處，以買賣原因取得坐落桃
      園縣中壢市○○段1148地號等共有土地；該1148地號土地
      ，其上有未辦理保存登記，門牌號碼為桃園縣中壢市內定
      里下內壢25號房屋，經原土地所有人林碧珠、林錦祥、林
      碧雲於80年間，對黃石連繼承人即告訴人乙○○、黃德福
      、丙○○等人提起拆屋還地訴訟，迭經歷審判決，迄於88
      年6 月21日判決確定；嗣被告甲○○與劉陳雪、劉巫鳳梅
      於93年間，再將前開土地出賣與楊正行，由馬佩華任介紹
      人，有關劉陳雪、劉巫鳳梅土地部分，分由渠等配偶劉秀
      通及被告戊○○代理契約簽訂，93年11月3 日，王志銘經
      馬佩華聯繫駕駛挖土機，將上址房屋拆除夷平等情，業據
      被告甲○○、戊○○供述在卷，復有土地登記謄本、被告
      甲○○與楊正行間不動產買賣契約書、桃園縣政府稅捐稽
      徵處房屋稅籍證明書、戶籍謄本、桃園地方法院80年度訴
      字第526 號民事判決、臺灣高等法院86年度重上更(一)字第
      56號民事判決、最高法院88年度台上字第988 號民事判決
      、臺灣高等法院民事判決確定證明書在卷可稽（94年度偵
      字第8521號卷66至81頁、99頁、110至113頁、133至146頁
      ），另經原審及本院調取桃園地方法院89年執字第 10812
      號民事執行事件卷核閱無訛，上開情事，均堪認定。是以
      ，被告甲○○與劉陳雪、劉巫鳳梅取得坐落桃園縣中壢市
      ○○段1148地號共有土地，業經林碧珠等人對告訴人乙○○等人提起拆屋還地訴訟判決確定在案，雖渠等非該事件
      之訴訟當事人，惟均屬土地之繼受人，該確定終局判決對
      之亦有效力，究渠等得否逕自拆除上址房屋，而無須原房
      屋所有人黃石連之繼承人即告訴人乙○○等人同意？渠等
      與楊正行間不動產買賣契約內容為何，有無約定拆除義務
      歸屬？王志銘駕駛挖土機之拆除行為，是否受被告甲○○
      及戊○○指示？被告等人主觀上有毀損故意，而應對拆除
      行為負刑事責任；抑或僅因誤認其所有權利範圍，而過失
      拆除上址房屋，祇需擔負民事賠償責任，即為本案之爭點
      所在。
    2.稽之證人王志銘於警詢時陳稱：伊係受地主甲○○雇用，
      經通知駕駛挖土機前往該址，當時雇主並有出示法院執行
      命令文件云云；惟於偵查中改稱：伊係受甲○○、戊○○
      指示至現場整地、拆房屋，並由仲介馬佩華聯繫，到現場
      時始見甲○○、戊○○，而款項係向馬佩華收取，警詢時
      乃因渠等土地亦委託同一仲介處理，並兩筆土地相連，遂
      未表示受仲介指示，伊不知甲○○、戊○○為何到場，但
      渠等有出示法院函文且表示土地為其所有云云；復於原審
      調查時又稱：本案現場整地、拆屋經由仲介馬佩華聯繫，
      此為首次接觸，該時馬佩華有告知工作內容，馬佩華與甲○○、戊○○均有在場，但現場係由甲○○、戊○○指揮
      ，當時不知甲○○、戊○○年籍資料，但因伊拆屋時常遇
      土地糾紛，遂注意相關情事，而要求出具法院判決書供閱
      覽，在整完土地要拆除房屋時，經馬佩華提出而得知渠等
      姓名，判決書上並載明得拆屋意旨，先前於警詢時、偵查
      中所述執行命令實為判決書，然非原審法院88年度訴字第
      526號民事判決，亦非同院91年3月4 日民事執行處通知，
      應為同院89年8月17日執行命令1紙，至工資部分因與馬佩
      華聯絡，而向馬佩華收取云云（94年度偵字第8521號卷14
      至15頁、93至94頁，原審法院95年度壢簡字第622 號刑事
      卷61至73頁）。
    3.細繹證人王志銘歷次所述，就何人指示前往該址拆除房屋
      ，先後供述不一，且參伊所指民事判決書或執行命令等文
      書（同上偵查卷28頁、128至129頁、133至137頁），祇林
      碧珠、林錦祥、林碧雲及其繼承人與告訴人乙○○等人間
      訴訟文書，遍覽各該文書，當事人均非被告甲○○或戊○○，亦無他土地共有人劉陳雪、劉巫鳳梅記載，復經調取
      原審89年執字第10812 號民事執行卷宗，亦查無有關被告
      甲○○、戊○○姓名、年籍記載，究證人王志銘如何能於
      不存在法院文書中，信誓旦旦直指渠等被告即為伊之雇主
      ，要與伊所述曾閱覽該案民事判決書或執行命令之情不符
      。由此觀之，合理懷疑證人王志銘於受委任整地時，應祇
      單純與馬佩華有所接觸，並聽命指揮、收取工資，對被告
      甲○○、戊○○與本案間關連為何，俱無所悉，是王志銘
      所述渠等被告有在現場指揮整地、拆屋等工作進行乙節，
      有為自己本身及馬佩華脫罪之嫌，所為證言已有瑕疵可指
      ，難以輕信。
    4.再質諸證人黃重鈞於原審時結稱：起初是戊○○拿1 份圖
      與法院公文給伊，其上記載土地清楚可以買賣，經伊居中
      聯繫由馬佩華任介紹人，再由馬佩華尋找建商，但於買賣
      時無說明地上物應如何處理，有關房屋拆除部分，因馬佩
      華較認識買方建商，遂由馬佩華與建商處理，伊僅將資料
      交給馬佩華，至如何處理實不知情，係事後經馬佩華告知
      才曉得此情，其間曾聽聞馬佩華表示建商要求地主將地上
      物拆除，【伊並有與戊○○、劉秀通聯繫】，但戊○○沒
      有答應拆除，祇答稱地上物整平沒有問題，另劉秀通表示
      要詢問戊○○，至甲○○部分則由馬佩華與之聯繫等語（
      同上刑事卷175至181頁）。惟證人馬佩華於偵查中卻證稱
      ：伊係幫甲○○仲介該筆土地尋找買受人，因買方要求賣
      方將地上物拆除，遂聯繫甲○○與戊○○表示要將地上物
      拆除，渠等答稱隨時可以呀，伊遂聯繫王志銘於翌日（即
      93年11月3 日）併同將房屋拆除，當時係甲○○帶至現場
      ，渠等並詢問為何不趕快拆除，因門鎖住且庭園雜草叢生
      ，在拆除圍籬、房屋時，皆問及可否拆除云云；復於原審
      調查時證稱：伊有向買賣雙方甲○○、戊○○、劉秀通及
      楊正行等人收取仲介費用，渠等有口頭約定由地主負責處
      理地上物，且於拆除前晚經買方來電詢問，便去電甲○○
      答稱好，並要求安排工人及機具，另地主曾口頭表示土地
      為其所有，有權利拆除房屋，但未提出任何文件，怪手司
      機亦未要求提出相關證明文件云云（94年度偵字第8521號
      卷104至106頁，原審95年度壢簡字第622號刑事卷133頁至
      140 頁）。是由證人黃重鈞證詞，可知本案土地買賣事宜
      乃經被告戊○○與之聯絡，復經馬佩華居中仲介而與建商
      楊正行締結買賣契約，至該址房屋應如何處理並未言明，
      惟有將法院文書交給馬佩華等情，且證人黃重鈞僅單純為
      中間介紹人，未參與房屋拆除之決定與執行細節，與本案
      關係輕微，自無甘冒偽證罪法定刑為7 年以下有期徒刑之
      重罪，而故為不實陳述，其所述應可採信；則證人馬佩華
      竟反稱被告甲○○、戊○○未提出何文件，但渠等被告卻
      有口頭承諾負拆除義務云云，此情非特與證人黃重鈞所述
      相悖，且所指去電被告甲○○、戊○○詢問可否拆除該址
      房屋乙節，至多僅為事實通知，究渠等被告有無負擔拆除
      義務，仍應檢視契約條款約定，要非祇憑證人馬佩華片面
      之詞，而執以其有瑕疵之證言，遽認被告甲○○、戊○○
      應負擔拆除義務，而有於上述時地指揮王志銘將該址房屋
      拆除夷平之事實存在。
    5.兼衡被告甲○○所提與楊正行於93年10月6 日簽訂不動產
      買賣契約書，經以電腦繕打契約條款13條，並於締約後就
      第7條房地點交、第9條第7 款建照申請另行修改約定，並
      手寫增列第9條第8款電纜鐵塔遷移、共有人解約價款返還
      、仲介服務費條款，及於同年11月24日加註水溝蓋申請等
      約款（原審95年度壢簡字第622 號刑事卷21至26頁），就
      預擬契約條款有相互磋商、修訂，顯見渠等對此甚為重視
      ，然遍觀全份契約書，卻未見有關該址房屋拆除義務有無
      及責任歸屬，與渠等甚連電纜鐵塔、水溝蓋等微物錙銖必
      較之情迥異，是否渠等已另行協議該址房屋之處理方式，
      抑或疏漏就此部分之約定，不無疑問。又參以證人馬佩華
      所提劉陳雪、劉巫鳳梅與楊正行於93年10月15日簽訂特別
      約定條款2 紙，固於第1款、第2款同有建照及水溝蓋申請
      約款，但於第7 款另約定「地上物乙方（即劉陳雪、劉巫
      鳳梅）應於民國93年11月15日以前清除完成，交甲方（即
      楊正行）使用」文句（94年度偵字第8521號卷114至115頁
      ），惟依證人楊正行於原審時證述：於加註第7 款時房屋
      已經拆除，但未清除，而該份契約騎縫章簽約時就已蓋印
      ，有關共同部分，甲○○、劉陳雪、劉巫鳳梅共同簽署，
      係後來分別加註，因甲○○要求提高價金，遂再行簽訂價
      金約定等語（同上刑事卷153至155頁），是可認該款拆除
      房屋條款乃於本案發生後始行約定，殆無疑義。
    6.再者，被告甲○○及共同出賣人劉陳雪、劉巫鳳梅等人，
      前於93年10月間與楊正行簽訂契約時，確未就該址房屋為
      相關權利義務規範，只如前述，而買賣法院拍賣之不動產
      ，其上或有他權利設定，抑或遭人無權占有，比比皆是，
      則渠等契約第6 條雖約定出賣人應擔保產權清楚，並由出
      賣人負排除義務，但此僅概括性規定，且該筆土地亦無一
      地數賣，或有他項權利設定之糾紛；楊正行前經黃重鈞轉
      交相關法院文書與馬佩華，並由馬佩華居中與楊正行聯繫
      等情，亦如前述，楊正行豈有不知買賣之土地前經法院民
      事訴訟及強制執行之理，倘渠等對拆除房屋有契約規範，
      依前述關於建照、水溝蓋申請特別條款之締約過程，當併
      於簽訂契約時特別加註，焉有無書面約定之情，自仍應檢
      視契約全文，不得單以契約第6 條產權保證之約定，遽謂
      出賣人即負有拆除房屋義務。況倘該拆除房屋義務自始即
      口頭協議由出賣人共同負擔，何以於本案發生糾紛後，未
      待被告甲○○及其他出賣人劉陳雪、劉巫鳳梅一同到場，
      共同在一式多份之特別約定條款上，記載第7 款出賣人拆
      除房屋義務，反於本案發生後方由買受人楊正行急忙與各
      該出賣人為增補約定。是本件係楊正行先前因誤認該房屋
      之所有權關係，認得自行處分而逕自通知馬佩華拆除致生
      糾葛，為脫免其法律責任，乃事後添加該款約定，非無合
      理懷疑可能，亟不得由楊正行事後分別與劉陳雪、劉巫鳳
      梅加註之拆除義務，率認渠等早已有口頭拆除協議，並由
      被告甲○○、戊○○指示馬佩華及王志銘拆除該址房屋，
      就此應負刑事責任。
    7.復勾稽原土地所有人林碧珠等人與告訴人乙○○等間民事
      拆屋還地訴訟，先於81年1 月27日經原審以80年度訴字第
      526 號民事判決，命（被告）乙○○、黃德福、丙○○應
      將坐落桃園縣中壢市○○段1148地號土地上之地上物拆除
      ，並將土地暨同段1149地號土地全部交還（原告）；告訴
      人乙○○等人不服提起上訴，迭經臺灣高等法院、最高法
      院審理，俟於87年12月28日經臺灣高等法院以86年度重上
      更(一)字第56號民事判決，將原判決關於命上訴人（即乙○○等人）將坐落桃園縣中壢市○○段1148地號土地上之建
      物拆除負份廢棄，並改判被上訴人（即林碧珠等人）在第
      一審之訴駁回，其餘上訴駁回；惟林碧珠等人不服再提起
      上訴，終經最高法院於88年5月7 日以88年度台上字第988
      號民事判決，就該部分上訴駁回，於同年6 月21日確定，
      此有各該民事判決書暨確定證明書在卷可參（原審89年度
      執字第10812號民事執行影印卷5至24頁），是原土地所有
      人林碧珠等人對告訴人乙○○等人提起之拆屋還地訴訟，
      最後就命返還坐落桃園縣中壢市○○段1148地號、1149地
      號土地部分，獲勝訴判決確定，但關於命將同段1148地號
      土地上之地上物拆除部分，則經敗訴判決確定等情，應堪
      認定。然原土地所有人林碧珠等人於89年7 月14日持以前
      開確定判決聲請法院強制執行時，聲請事項卻記載拆除同
      段1148地號土地上地上物，併連同段1149地號土地返還，
      執行法院亦一時失察，於同年8 月17日以原審89年度執字
      第10812 號執行命令，命告訴人乙○○、黃德福、丙○○
      應自動履行原審80年度（該執行命令誤載為86年度）訴字
      第526 號判決主文所示事項，即如前所述拆屋暨返還土地
      部分；嗣經債務人即告訴人乙○○等人於同年9 月21日具
      狀聲明異議，經執行法院於同年10月12日調查訊問，債權
      人所委任共同代理人吳武川律師乃表示請求拆除部分係聲
      請錯誤，撤回，係請求債務人自該房屋遷離並將土地返還
      於債權人等語，執行法院於查明後，旋於同年10月20日更
      行發給執行命令，記載執行範圍僅及於返還土地，並敘明
      原89年8 月17日執行命令拆除房屋部分係債權人請求錯誤
      ，現已撤回之意旨；然告訴人乙○○等人仍對之不服，又
      於90年2月2日具狀聲明異議，經執行法院於同年2月8日、
      同年8月9日調查訊問後，因認其聲明異議為無理由，於91
      年3月1日以原審89年度執字第10812 號民事裁定異議駁回
      在案，迄於同年5月2日執行點交程序，將前開土地交給債
      權人接管（不含其上建物），解除債務人占有，而由債權
      人複代理人林麗華簽署點交切結書，然在場之債務人乙○○、黃德福、丙○○均拒絕於執行筆錄上簽名等節，亦有
      各該書狀暨執行命令、執行筆錄附卷足佐（同上民事執行
      影印卷1至3頁、29頁、34至35頁、46至47頁、58頁、71頁
      、74至75頁、96至97頁），縱連執行法院、債權人均發生
      誤認該民事確定判決之執行範圍，債務人亦有不解其意而
      多次聲明異議情事，足見該民事訴訟確因事件複雜，非精
      通並熟稔此一專業知識之人得予辨明判決主文意旨，及衍
      生之執行名義範圍。
    8.由此觀之，該民事訴訟及強制執行程序，均由原土地所有
      人林碧珠等人任訴訟當事人，並委由吳武川律師負責訴訟
      進行，被告甲○○、戊○○未參與其中，僅被告甲○○於
      91年5月2日執行法院點交土地時，陪同債權人複代理人林
      麗華到場，此據證人林麗華於偵查中證述綦詳（94年度調
      偵字第425 號卷31至32頁），而當時在場之告訴人乙○○
      、黃德福、丙○○亦誤認在執行筆錄上簽名即同意債權人
      得拆除地上物意旨，拒絕簽名其上，此復經證人即告訴人
      黃德福於偵查中陳述明確（同上偵查卷22頁）。綜合上情
      ，姑不論被告甲○○及其他共有人劉陳雪、劉巫鳳梅與楊
      正行間，有無就拆除房屋為特別約定，又馬佩華、黃重鈞
      於93年11月2日是否告以渠等被告將於翌日（3日）執行拆
      除房屋意旨，然參酌告訴人乙○○等人自80年間民事訴訟
      程序開始，至執行法院於93年11月2 日點交時仍誤解執行
      範圍。況被告甲○○祇於最末點交時在場，與被告戊○○
      均未全程參與民事訴訟及強制執行程序，亦非精通、熟稔
      此一專業知識，如何強命渠等被告確知執行範圍不及拆除
      房屋部分，有損毀該屋主觀犯意存在。因而，縱認被告甲○○、戊○○有於93年11月3 日拆除房屋時在場，有間接
      指示抑或不反對馬佩華、王志銘執行拆除工作之情事，然
      渠等被告主觀上既無毀損他人建物認識，而認有民事所有
      物之處分權能，顯非明知或預見其發生而不違背其本意情
      形，亟難謂有毀損之主觀犯意存在。基上，被告甲○○、
      戊○○均堅詞否認有何毀損犯行，且證人馬佩華、王志銘
      所述有諸多矛盾而有瑕疵，難以採信之情，復參以被告甲○○及其他出賣人劉陳雪、劉巫鳳梅與楊正行間不動產買
      賣契約，亦未就拆除該址房屋有作約定，自難謂渠等被告
      有指示馬佩華、王志銘拆除房屋之事實存在；況原土地所
      有人林碧珠等人與告訴人乙○○等人間，民事訴訟及強制
      執行程序，渠等被告均未全程參與，至多僅有於點交土地
      時在場，然因該事件複雜，執行法院、債權人及債務人均
      曾有誤認執行範圍情形，被告甲○○、戊○○因而誤認該
      址房屋之法律歸屬得自由處分，或有可能，當難以渠等被
      告在拆除房屋時在場而不為反對表示之情，論有主觀犯意
      存在。是以，姑不問該址房屋是否屬刑法第353條第1項所
      稱之建築物，然本案被告甲○○及戊○○客觀上無從認有
      拆除房屋之行為，主觀上亦查無有毀損之犯意存在，即難
      遽以毀損建築物罪行相繩。
(二)被告戊○○所涉傷害罪部分：
    1.按，告訴人之告訴，係以使被告受刑事訴追為目的，是其
      陳述是否與事實相符，仍應調查其他證據以資審認；被害
      人之陳述如無瑕疵，且就其他方面調查又與事實相符，固
      足採為科刑之基礎，倘其陳述尚有瑕疵，則在未究明前，
      遽採為論罪科刑之根據，即難認為適法（最高法院52年台
      上字第1300號、61年台上字第3099號判例參照）。
    2.經查，告訴人乙○○於93年11月7 日經衛生署桃園醫院診
      斷，認有右肩挫傷、右側鎖骨骨折傷害，復於翌日起入住
      國軍桃園總醫院附設民眾診療服務處就醫，迄於同年月23
      日出院，其病名為腹部挫傷、右側鎖骨骨折等情，固據證
      人即告訴人乙○○陳述明確，另有各該院診斷證明書附卷
      可參（94年發查字第51號卷5至7頁），此受傷情事，洵堪
      認定。惟依告訴人乙○○於刑事告訴狀指訴情節，乃被告
      戊○○與其堂兄劉秀通聯手毆打所致（同上偵查卷1至2頁
      ），與公訴意旨所認被告戊○○單獨傷害，另劉秀通部分
      則經檢察官另以94年度調偵字第425 號為不起訴處分確定
      情形有間，究實情為何，被告戊○○有無公訴意旨所指傷
      害行為，抑或有何隱情，不無疑問。
    3.質諸證人即告訴人乙○○前於警詢時陳稱：伊於93年11月
      7日下午3時許，在桃園縣中壢市內定里下內壢25號釘木屋
      時，見戊○○與劉秀通手持照相機拍照，遂上前表示伊係
      自己原先住居處釘木屋有何不對，渠等就動手毆打成傷，
      而黃木川在附近菜園，聽到伊呼喊救命後即跑來救起，嗣
      於偵查中復稱如是（94年度偵字第8521號卷11至12頁、60
      頁）。然稽之證人黃木川於警詢時證稱：乙○○遭人打傷
      時，有在旁看見，當時伊在田裡種菜，距離案發現場約60
      公尺，該時見戊○○將乙○○壓在地上毆打，而劉秀通也
      有在場，但未動手毆打乙○○，伊見狀遂立即跑往現場，
      渠等便未繼續毆打；嗣於偵查中又稱：伊當時在種菜，距
      離該處約100 公尺，見戊○○打乙○○，其肩膀被戊○○
      壓下去，至劉秀通雖有在場，但未見其打人（同上偵查卷
      13頁、92頁）；另於原審訊問時證稱：伊種菜位置距離乙○○釘東西相隔約80公尺，戊○○有來阻止乙○○釘東西
      ，另有一人在旁，伊看見乙○○被戊○○壓在地上隨即跑
      過去，該時戊○○人有蹲下去，乙○○在哀叫，但未注意
      渠等間動作，在靠近時有見戊○○手持照相機等情（原審
      95年度壢簡字第622號刑事卷128至129頁、132頁）。細繹
      證人乙○○、黃木川所述，就劉秀通有無毆打告訴人乙○○乙節證述不一，然告訴人乙○○既為本案被害人，親身
      經歷被害經過，對案件原委理當記憶深刻，倘其所述屬實
      ，在場目擊之證人黃木川亦應有看見劉秀通毆打之情，惟
      證人黃木川卻迭稱劉秀通只有在場，但無毆打告訴人乙○○之情，此與告訴人乙○○親身經歷之被害經過迥然有異
      ，固證人黃木川非自始即注意告訴人乙○○與戊○○、劉
      秀通間舉動，然參以其見狀立刻上前阻止，若劉秀通確曾
      動手毆打告訴人乙○○，告訴人乙○○當即詢問被告戊○○及劉秀通為何動手毆人，何以證人黃木川祇有哀叫，未
      有何爭執或質問等舉動，是否告訴人乙○○倒地另有原因
      ，不無疑問，自應檢視相關事證，以認證人即告訴人乙○○、證人黃木川所述究否屬實。
    4.兼衡證人劉秀通前於警詢時陳稱：伊於93年11月7日下午3
      時30分許，經戊○○來電通知而前往現場，見乙○○在該
      址立木板及柱子，戊○○遂持照相機拍照，但乙○○旋拿
      取榔頭衝過來要打戊○○，因戊○○閃避，乙○○便倒在
      地上，無人動手毆打乙○○等語；嗣偵查亦稱：伊有於上
      述時地在場，但未曾打乙○○，且未見何人打乙○○等語
      （94年度偵字第8521號卷4至5頁、95頁）；復於原審審判
      時結稱：伊係經戊○○來電一同前往現場，到場時見乙○○拿工具在釘，遂後戊○○來到，並持照相機要照乙○○
      ，乙○○即辱罵戊○○，復作勢要打，之後便見乙○○跌
      倒1 次，但不知為何跌倒，惟起身後又繼續爭吵，似有身
      體接觸互搶照相機與榔頭，然無互毆之情，而伊與乙○○
      距離約10餘公尺，當日戊○○未曾動手毆打乙○○，至黃
      木川則在菜園種菜，待聽聞乙○○聲音趕過來等語（原審
      96年簡上字第621 號刑事卷86至89頁）。固證人劉秀通與
      被告戊○○為堂兄弟關係，且共同起配偶名義出售該筆土
      地與楊正行，復因拆除房屋一事致生爭端，彼此間有利害
      關係，然甚如證人黃木川亦證稱劉秀通祇在現場，未動手
      毆打告訴人乙○○，況證人黃木川至多僅於告訴人乙○○
      倒地後始看見渠等間爭執情形，未如證人劉秀通全程看見
      ，對案發經過較之證人黃木川更為明瞭，復證人劉秀通、
      黃木川就告訴人乙○○倒地乙節證述內容大致相同，祇倒
      地原因有別，應可認證人劉秀通所述案發之客觀情狀為真
      ，且證人劉秀通於原審審判時業經證人具結程序，擔保所
      述屬實，自不得逕以證人劉秀通與被告戊○○有親戚等利
      害關係，遽認其所述均不可採。是以，證人劉秀通就告訴
      人乙○○乃自行倒地乙節，陳述明確，然告訴人卻直指被
      告戊○○與劉秀通共同毆打，而證人黃木川則指戊○○單
      獨一人毆打，究何人所述為真，自非無疑。
    5.參諸證人即告訴人乙○○、證人黃木川、劉秀通所述各情
      ，基本事實均為告訴人乙○○先行在被告戊○○以其配偶
      名義出賣之土地上搭建柱子而生爭執，被告戊○○有手持
      照相機之狀，倘被告戊○○自始有毆打告訴人乙○○目的
      ，雙手騰空而無毆打行為即可，焉需手持照相機致生諸多
      不便，是否告訴人乙○○見被告戊○○擬拍照存證，因而
      氣憤上前欲與之理論，方因失足倒地受傷，而此際卻為證
      人黃木川看見，因而誤認為被告戊○○毆打所致，不無可
      能，即難以告訴人乙○○、證人黃木川不明確之陳述，逕
      謂被告戊○○有傷害之事實存在。況且，被告戊○○前於
      警詢時供稱：伊見乙○○持以鐵鎚衝過來，因怕遭鐵鎚打
      傷，遂以手阻擋，乙○○因而倒地並表示受傷等語；復於
      偵查中亦稱：乙○○乃自己跌倒受傷等語（94年度偵字第
      8521號卷2 、59頁），均未對告訴人乙○○倒地方向有所
      陳述，直至原審於95年8 月28日調查訊問時，經詢問告訴
      人乙○○倒地情形有無看見時始答稱係「左側身倒下去」
      等語（原審95年度壢簡字第622 號刑事卷45頁），然本案
      發生時間為93年11月7日，迄原審調查訊問時將近2年，已
      間隔許久，被告戊○○因而記錯告訴人乙○○之倒地方向
      ，或有可能，執難以告訴人乙○○診斷證明書所載，右肩
      挫傷、右側鎖骨骨折、腹部挫傷等情（94年度發查字第51
      號卷5至7頁），反認被告戊○○所辯不實，而逕以臆測之
      詞認其有傷害告訴人乙○○之情事。
    6.一般人於倒地時，本能反應會伸手撐地俾藉緩衝，但參以
      本案發生地點告訴人乙○○自行搭建柱子，且隨地雜物堆
      置，一旁雜草叢生，此有現場照片在卷足認（94年偵字第
      8521號卷83頁），參以告訴人乙○○高齡六旬之身體狀況
      ，於此情形下，因手持鐵鎚、榔頭等物不便撐地，復因地
      形關係之影響，致倒地時右肩等處受傷，尚非顯與事理相
      悖，當無由以告訴人乙○○受傷部位，遽行排除自行跌倒
      受傷之可能。從而，證人黃木川既未全程看見告訴人乙○○與被告戊○○間爭執經過，且告訴人乙○○見被告戊○○手持照相機欲拍照存證，其有上前理論動機，則因己身
      及該處地貌關係，不能排除告訴人乙○○自己跌倒受傷之
      可能性，自不得在此不明之情狀，逕認被告戊○○有毆打
      告訴人乙○○之行為存在。基上，告訴人乙○○直指被告
      戊○○有與劉秀通共同毆打乙節，與在場證人黃木川所述
      劉秀通未參與毆打行為有悖，復與陪同被告戊○○到場之
      證人劉秀通證述乃告訴人乙○○自行跌倒受傷情形不同，
      則渠等證詞或有不同，自有可疑。況且，本案係告訴人乙○○自行在被告戊○○管領之土地上搭建柱子所惹，被告
      戊○○基於蒐證目的而持以照相機前來，告訴人乙○○見
      狀欲上前理論，因己身及地貌關係而倒地受傷，即有可能
      ，則在其受傷原因不明情形下，要難率以被告戊○○事隔
      許久之記憶，及渠等證人不明確之陳述，單以告訴人乙○○受傷之客觀情狀，在無何證據得審認告訴人乙○○之指
      訴真實與否，逕認被告戊○○確有傷害告訴人乙○○之犯
      行。
(三)綜上所述，被告甲○○與劉陳雪、劉巫鳳梅雖於84年間買受
    坐落桃園縣中壢市○○段1148地號土地，被告甲○○並與劉
    巫鳳梅之配偶即被告戊○○，於93年11月3 日馬佩華聯繫王
    志銘將該址房屋拆除時到場，但因證人馬佩華、王志銘等人
    所述情節有諸多矛盾、瑕疵，而難以採信，無法認係受渠等
    被告所指示、執行，復被告甲○○、戊○○未參與原土地所
    有人林碧珠等人與告訴人乙○○等人間民事訴訟及強制執行
    程序，不足認渠等被告有損毀之客觀行為及主觀犯意存在，
    要難認有毀損建築物之犯嫌。被告戊○○有無傷害告訴人乙○○乙節，因在場各該證人所述相左，復難以排除乙○○自
    行跌倒受傷之可能性，得經相關證據佐認，認其所指訴內容
    為真實，依罪疑唯輕、有疑唯利被告之法理，應為有利被告
    戊○○之認定，亟不得遽以傷害罪名相繩。本案關於被告甲○○、戊○○共犯毀損建築物，及被告戊○○所涉傷害犯行
    之證明，均未達於通常一般之人均不致有所懷疑，而得確信
    其為真實之程度，殊屬無從為有罪之確信；此外，法院復查
    無其他積極事證足以證明渠等被告確有聲請人所指各該犯行
    。原審簡易庭疏未審酌及此，遽為被告甲○○、戊○○有罪
    認定，容有未洽，應由法院將原審判決撤銷改判，並為被告
    二人無罪判決諭知。核無不合。
五、檢察官上訴意旨略稱：茲據告訴人乙○○、黃德福、丙○○
    、丁○○具狀請求上訴，略以：「證人楊正行於本件第一審
    審理時，證稱有錄音帶得證明再付第一次款前要求被告甲○○、劉課秀2 人要把地上物拆了才願意付款，此部分在原審
    尚未調查，倘證人楊正行能提供該錄音帶，即能證明被告所
    述應為虛妄。況被告2 人明知告訴人占有系爭房屋，在與證
    人訂立買賣契約時，亦應於契約明載拆除房屋之責任在證人
    一方，否則被告等如何排除該契約第六條有關產權保證『如
    有他人主張權利時，乙方應負排除之』此規定？原審判決未
    審究如被告2 人在告訴人向證人主張權利時，被告違約不負
    排除責任時亦應將所收之價款加倍返還證人。因此，證人在
    給付第二次價款前，要求被告等拆除房屋不無道理，否則被
    告等如何在拆屋當日出現在現場？被告等同時在現場出現，
    無非明示同意拆除時願負排除責任之意思。倘被告等未同意
    拆除房屋，證人亦可行民事訴訟程序以假扣押土地為手段請
    求損害賠償以得建築利益，是以，衡量雙方學識、經驗及利
    益，證人何須請人拆除房屋？原審認定被告主觀上無毀損他
    他人建物之認識，實難認同」等語。因之請求本檢察官上訴
    ，經核尚非顯無理由。爰附送原書狀依刑事訴訟法第344 條
    第2項、第361條提起上訴。惟查：
(一)證人楊正行於原審證述之證明力，原審已依證人王志銘、馬
    佩華、黃重鈞、林麗華證詞，及卷內買賣契約等證據資料，
    綜合研判後，乃認定本件拆除系爭木造房屋部分，被告二人
    既無主觀犯意亦無客觀犯行，遂為被告二人此部分無罪諭知
    ，核無不合。況且，告訴人如認有何證據可調查，自應依法
    向公訴人提出證據清單，以供法院審認有無調查必要，本案
    原審已詳查本案相關證人及書證，上訴書以此「證人楊正行
    於本件第一審審理時，證稱有錄音帶得證明再付第一次款前
    要求被告甲○○、劉課秀2 人要把地上物拆了才願意付款，
    此部分在原審尚未調查」，已嫌無憑。更進而主張「倘證人
    楊正行能提供該錄音帶，即能證明被告所述應為虛妄」，核
    與本案主要之待證事實，無直接關連，自難憑採。又告訴人
    於本院具狀請求傳喚楊正行、馬佩華二人，不僅於法不合，
    且依該二人於原審、偵查中先後所證，核無再傳喚之必要，
    從而，檢察官就本件毀損部分之上訴，核為無理由，自應予
    駁回。
(二)被告戊○○被訴傷害部分，告訴人乙○○指訴，與證人黃木
    川、劉秀通證述情節，既各有不同，且依告訴人所提診斷書
    多份以觀，與被害日期，明顯有間隔，此外，上訴書未提出
    補強證據，亦未詳述上訴理由，上訴書遽而指摘原審此部分
    認定不當，自非可採。而本院亦認並無依職權調查何項證據
    之必要，從而，檢察官此部分上訴亦為無理由，應予駁回。
據上論斷，應依刑事訴訟法第368條，判決如主文。
本案經檢察官周誠南到庭執行職務。
中    華    民    國    98    年    4     月    15    日
                  刑事第三庭審判長法  官  陳博志
                                  法  官  許文章
                                  法  官  蔡聰明
以上正本證明與原本無異。
刑法第353條部分，檢察官如不服本判決，應於收受送達後十日
內向本院提出上訴書狀，其未敘述上訴之理由者並得於提起上訴
後十日內向本院補提理由書（均須按他造當事人之人數附繕本）
。
其餘部分，檢察官及被告，均不得上訴。
                                  書記官  陳建邦
中    華    民    國    98    年    4     月    15    日


司法院資訊處製作；財團法人民間司法改革基金會備份。
